【裁判字號】    88,簡上,155
【裁判日期】    890112
【裁判案由】    傷害
【裁判全文】
臺灣高雄地方法院刑事判決                        八十八年度簡上字第一五五號
    上  訴  人
    即  被  告  丁○○
右列上訴人因傷害等案件，不服台灣高雄地方法院八十八年度鳳簡字第四０三號中華
民國八十八年八月二十六日第一審簡易判決（聲請簡易判決處刑書案號：台灣高雄地
方法院檢察署八十八年度偵字第一二一六三號），提起上訴，本院判決如左：
    主    文
原判決關於毀損及定執行刑部分撤銷。
丁○○毀損他人之電話機，足以生損害於他人，處罰金壹仟元，如易服勞役，以佰
元折算壹日。
其餘上訴駁回。
    事    實
一、丁○○與丙○○○係夫妻關係，於民國（下同）八十八年五月二日晚上十一時許
    ，在高雄縣林園鄉○○村○○路十五巷三弄七號，因細故與丙○○○發生爭吵，
    心生不悅，竟基於毀損之犯意，將乙○○所有（丙○○○贈與金錢予乙○○所購
    ）之電話機加以損壞，足以生損害於乙○○，而丁○○之上開行為引起其子乙○○不滿，質以為什麼摔電話機，丁○○竟另基於傷害之概括犯意，徒手毆打乙○○身體，致乙○○受有右臉頰淺裂傷（三×０．五公分）、右背部淺裂傷（一．
    五×一公分）及胸部內傷等傷害。適丙○○○為了維護乙○○，出而阻止丁○○
    ，竟引起丁○○不滿，丁○○竟基於前開傷害之犯意，徒手毆打丙○○○身體，
    致丙○○○受有左側臉頰（二×一．五公分Hetoma）、右前臂淺裂傷、右大腿（
    二×一公分）、右膝膝關節瘀青、左肩血腫（一×一公分）、左手前臂淺裂傷（
    三×０．五公分）等傷害。
二、案經乙○○、丙○○○訴由臺灣高雄地方法院檢察署檢察官偵查起訴。
    理    由
一、訊據上訴人即被告丁○○，對於右揭事實，固不否認，惟辯稱：我質問我太太把
    樓梯拿去那裡，他說丟到垃圾堆，口氣很不好，他又故意打電話，我一生氣才摔
    壞電話，當時他們有打我，互毆是同一時間云云。經查，右揭事實，業據被告於
    偵查時供述：「（有無在八十八年五月二日晚上十一時，在後厝路十五弄三巷七
    號打你太太及兒子？）我沒有打太太，是我教訓兒子，她過來保衛他兒子，不小
    心被我打到的。」等語（偵查卷第三十四頁背面），核與告訴人丙○○○於偵查
    時指訴大致相符，且據告訴人乙○○於偵訊時指訴：「（丁○○有無在八十八年
    五月十二日晚上十一時以拳頭打，之後你母親陳麗美阻止時，他連母親一起打？
    ）有，是的。」等語（偵查卷第二十一頁背面）無訛。至於被告所辯之互毆是同
    一時間云云，惟查，被告係先出手毆打乙○○，適時丙○○○為了維護乙○○，
    引致被不滿，被告始又出手毆打丙○○○，已如前述，則被告此所辯，無非係圖
    卸責避重就輕之詞，委無足採，於此外並有建佑醫院診斷證明書二紙附卷可稽。
    事證明確，被告右揭犯行，均洵堪認定。
二、核被告所為，係犯刑法第二百七十七條第一項之傷害罪、第三百五十四條之毀棄
    損壞罪。其先後二次傷害犯行，時間緊接，犯罪構成要件相同，顯係基於概括犯
    意為之，為連續犯，依刑法第五十六條之規定，以一罪論，並加重其刑。其所犯
    上開二罪之間，犯意各別，行為互殊，應予分論併罰。原審就毀損部分論罪科刑
    固非無見，惟查，告訴人丙○○○於提出告訴時，雖曾提出之被告毀損車牌號碼
    ＵＥＡ－四八八號機車之照片及該機車之行車執照，而被告亦不否認確有毀損機
    車，然被告辯稱機車是我買的，但登記在陳麗美名下等語，對此告訴人丙○○○
    於本院調查、審理時亦自承是我先生與我去當舖，把他朋友的機車贖回，錢是由
    被告之郵局帳戶領出，是為了方便才登記在我名下。如是，車牌號碼ＵＥＡ－四
    八八號機車，雖登記為告訴人丙○○○所有，然其係被告所有金錢所購買，且係
    為了方便始登記在丙○○○名下，則被告並無贈與該機車予丙○○○之意思至明
    ，則該機車仍為被告所有，是以被告毀損自己所有之機車，自與毀損罪之構成要
    件不合（詳如後述）。原審論罪科刑引用檢察官聲請簡易判決處刑書之記載，容
    有未洽，自應就此部分予以撤銷改判。爰審酌被告素行尚稱良好，僅因一時衝動
    ，毆打告訴人即其妻及兒子，並進而砸毀電話機，有損家庭和諧相處之道，助長
    社會暴戾之氣，惟念其犯後能坦承部分犯行，態度良好，及電話機之價值等一切
    情狀，就毀損罪部分，量處如主文所示之刑，並諭知易服勞役之折算標準，以資
    懲儆。至於傷害部分，原審援引刑法第五十六條、第二百七十七條第一項、第四
    十一條、罰金罰鍰提高標準條例第一條前段、第二條之規定，量處有期徒刑四月
    ，認事用法，核無不合，量刑亦稱允當，上訴意旨就此部分，認量刑過重，指摘
    原判決不當，為無理由，應予駁回。
三、公訴意旨另以被告丁○○於八十八年五月二日晚上十一時許，在高雄縣林園鄉○○村○○路十五巷三弄七號住處，因與其妻丙○○○發生口角，被告竟基於毀損
    之犯意，將丙○○○所有車牌號碼ＵＥＡ－四八八號機車加以損壞，足以生損害
    於丙○○○，因認被告另涉有刑法第三百五十四條之毀損罪嫌云云。惟查，被告
    雖於警、偵訊及本院審理時自白於上開時間確有毀損上開機車之行為，並據丙○○○提出之被告毀損車牌號碼ＵＥＡ－四八八號機車之照片及該機車之行車執照
    附卷可查，然被告辯稱機車是我買的，但登記在陳麗美名下等語，對此告訴人丙○○○於本院調查、審理時亦自承是我先生與我去當舖，把他朋友的機車贖回，
    錢是由被告之郵局帳戶領出，是為了方便才登記在我名下。如是，車牌號碼ＵＥ
    Ａ－四八八號機車，雖登記為告訴人丙○○○所有，然其係被告所有金錢所購買
    ，且係為了方便始登記在丙○○○名下，則被告並無贈與該機車予丙○○○之意
    思至明，則該機車仍為被告所有，是以被告毀損自己所有之機車，自與毀損罪之
    構成要件不合。原應為無罪之諭知，惟公訴意旨認此部分與前開有罪部分（毀損
    電話機）有連續犯裁判上一罪關係，爰不另為無罪之諭知，附此敘明。
四、按家庭暴力防治法於八十七年六月二十四日公布實施，而本件犯罪時間係八十八
    年五月二日，則本件係屬家庭暴力防治法第二條第二項所謂之家庭暴力罪，附予
    敘明。
據上論斷，應依刑事訴訟法四百五十五條之一第一項、第三項、第三百六十八條、第
三百六十九條第一項前段、第三百六十四條、第二百九十九條第一項前段，刑法第三
百五十四條、第四十二條第二項，罰金罰鍰提高標準條例第一條前段、第二條，判決
如主文。
本案經檢察官甲○○到庭執行職務。
中      華      民      國    八十九    年      一      月     十二     日
                                  臺灣高雄地方法院刑事庭
                                      審判長法官  蘇  秋  津
                                            法官  李  麗  珠
                                            法官  顏  世  傑
右正本證明與原本無異。
不得上訴。
                                          書記官  呂  怜  勳
中      華      民      國    八十九    年      一      月     十三     日
附錄本案論罪科刑法條：
刑法第三百五十四條：
  毀棄、損壞前二條以外之他人之物或致令不堪用，足以生損害於公眾或他人者，處
  二年以下有期徒刑、拘役或五百元以下罰金。


司法院資訊處製作；財團法人民間司法改革基金會備份。
